【裁判字號】    95,訴,951
【裁判日期】    950731
【裁判案由】    偽造文書
【裁判全文】
臺灣臺南地方法院刑事判決               95年度訴字第951號
公  訴  人  臺灣臺南地方法院檢察署檢察官
被      告  甲○○
                    （現於另案臺灣高雄第二監獄執行中）
上列被告因偽造文書案件，經檢察官提起公訴（95年度偵字第81
93號），被告於準備程序中，就被訴事實為有罪之陳述，本院合
議庭裁定進行簡式審判程序，判決如下：
    主  文
甲○○共同連續行使公務員明知為不實之事項，而登載於職務上
所掌之公文書，足以生損害於公眾，累犯，處有期徒刑柒月。
    事  實
一、甲○○前於民國（下同）九十三年間，因竊盜案件經本院判
    處有期徒刑四月確定，於民國九十四年十月二十一日縮刑期
    滿執行完畢。詎其猶不知警惕，雖無公務員身分，竟與具公
    務員身分之臺南市警察局第六分局大林派出所（下稱大林所
    ）所長王又建、大林所警員吳天賜及蔡振松等三人（王又建
    、吳天賜、蔡振松均由檢察官另為緩起訴處分），共同基於
    在職務上所掌公文書登載不實、行使登載不實公文書之概括
    犯意聯絡，連續於下列時地：（一）雖明知車號ＮＬＰ—八
    三二號、ＮＫＵ—五六五號、ＬＫＧ—七九二號、ＵＭＡ—
    六七０號、ＲＫＮ—七五三號等失竊機車，並非甲○○所竊
    取，亦非甲○○於九十五年一月六日十三時許，帶同警方前
    往臺南市○○路公墓草叢內所起獲，竟於九十五年一月六日
    十三時四十分許，在大林所內，由王又建將上開不實事項登
    載於其職務上所掌之「調查筆錄」，再由甲○○於該筆錄中
    簽名並按捺指印，並推由吳天賜、蔡振松，及不知情之大林
    所警員張友人將上開不實事項登載於其職務上所掌之「扣押
    書」、「臺南市警察局車輛尋獲電腦輸入單」、「車輛車牌
    失竊作業—查獲車輛認可資料」後，將上開不實公文書連同
    被害人筆錄、贓物認領保管單等資料，移由臺南市警察局第
    六分局偵查隊接辦而行使，致不知情之該偵查隊偵查佐何永
    芳據以製作內容不實之刑事案件報告書移送台灣台南地方法
    院檢察署（以下稱台南地檢署）偵辦，足以生損害於司法偵
    查之正確性。（二）又王又建、吳天賜、蔡振松及甲○○明
    知車號ＫＰＥ—七五二號、ＮＨＳ—三一八號、ＮＡＲ—五
    三一號、ＺＷＡ—二三九號、ＱＢＬ—九二三號、ＷＰＫ—
    四八二號、ＱＬＢ—四三二號、ＮＬＤ—一八三號、ＶＪＪ
    —三三六號、ＮＥＥ—三一七號、ＶＩＲ—八八八號等失竊
    機車，並非甲○○所竊取，亦非甲○○於九十五年一月十八
    日十四時許，帶同警方分別前往臺南市○○路○段一八六巷
    內、臺南市○○路籃球場附近、臺南市○○路亞洲工商附近
    所起獲，竟於九十五年一月十八日十六時三十分許，在大林
    所內，由王又建指示吳天賜、蔡振松將上開不實事項登載於
    其職務上所掌之「調查筆錄」，再由甲○○於該筆錄中簽名
    並按捺指印，並由吳天賜、蔡振松，及不知情之大林所警員
    薛由慶、李青峰、王任正將上開不實事項登載於其職務上所
    掌之「扣押書」、「臺南市警察局車輛尋獲電腦輸入單」、
    「車輛車牌失竊作業—查獲車輛認可資料」後，將上開不實
    公文書連同被害人筆錄、贓物認領保管單等資料，移由臺南
    市警察局第六分局偵查隊接辦而行使，致不知情之該偵查隊
    偵查佐林朝陽據以製作內容不實之刑事案件報告書移送台南
    地檢署偵辦，足以生損害於司法偵查之正確性。嗣經台南地
    檢署檢察官於偵辦臺南市警察局第六分局移送之上開甲○○
    竊盜案時，發覺有異，始循線查悉上情。
二、案經台灣台地方法院檢察署檢察官自動檢舉偵查起訴。
    理  由
一、前揭犯罪事實，業據被告甲○○於偵查即本院審理時坦承不
    諱，核與證人王又建、吳天賜、蔡振松、何永芳、林朝陽等
    人證述之情節大致相符，並有上開不實公文書、台南地檢署
    95年度偵字第2426號案中之警卷內照片（拍攝日期為95年1
    月6日，地點在大林所，其中竟出現ＷＰＫ—四八二號、Ｋ
    ＰＥ—七五二號二輛於95年1月18日警詢筆錄中所陳當日起
    獲之失竊機車）、95年1月18日大林所內之監視錄影畫面翻
    拍照片十九張（被告甲○○於是日中午12時26分許，即獨自
    步入該所內，並逕自在該所辦公室及民眾休息室等處閒晃，
    並未帶同警方外出取贓）等在卷可稽，是被告犯行已堪認定
    。
二、核被告甲○○所為，係犯刑法第二百十六條、第二百十三條
    之行使公務員登載不實公文書罪。
三、被告行為後，刑法於九十四年二月二日修正公佈，已於九十
    五年七月一日生效施行，依刑法第二條第一項規定，分別比
    較相關修正之新舊條文後（詳如附表所示），除直接適用裁
    判時之新法者外，對被告而言，修正前刑法第五十六條規定
    連續犯「以一罪論」，得加重其刑至二分之一，顯較數罪「
    併合處罰」之定執行刑較為有利，雖修正刑法第三十一條第
    一項之身分犯共犯規定，改為「得減輕其刑」，較舊法為有
    利，但以法定最高刑度比較之，連續犯之以一罪論，本較數
    罪有利，縱得另予以減刑，仍以舊刑法之連續犯以一罪論最
    為有利，至累犯部份，不論新舊法均成立累犯，是本件綜合
    比較結果，依刑法第二條第一項前段規定，應適用對被告最
    有利之舊刑法。
四、被告甲○○與王又建、吳天賜、蔡振松間，就上開犯行有犯
    意之聯絡及行為之分擔，均為共同正犯。又雖被告甲○○不
    具公務員身分，惟依舊刑法第三十一條第一項之規定，仍應
    與王又建等三人以共犯論，共負上開罪責。被告與王又建、
    吳天賜、蔡振松利等人用不知情之大林所警員張友人、薛由
    慶、李青峰、王任正等人，將不實事項登載於其所掌之「扣
    押書」、「臺南市警察局車輛尋獲電腦輸入單」、「車輛車
    牌失竊作業—查獲車輛認可資料」等公文書，係間接正犯。
    被告等人同時同地登載不實之「調查筆錄」、「臺南市警察
    局車輛尋獲電腦輸入單」、「車輛車牌失竊作業—查獲車輛
    認可資料」等公文書，係基於同一目的所為之相同動作，係
    屬接續犯之單純一罪。被告等人登載不實公文書後，進而行
    使，其登載之低度行為已為行使之高度行為所吸收，不另論
    罪。至被告先後二次犯行，時間緊接，且所犯係構成要件相
    同之罪，顯係基於概括犯意為之，應依舊刑法第五十六條連
    續犯規定論以一罪，並酌加重其刑。另被告曾受如犯罪事實
    欄所載之有期徒刑執行完畢，有其全國前案紀錄表可參，其
    於五年內再犯本件有期徒刑以上之罪，為累犯，依舊刑法第
    四十七條之規定加重其刑，並遞加重之。又本件被告僅係配
    合大林所所長王又建等人之辦案成績，始誤觸法網，惡性不
    大，而共犯（主犯）王又建等人因坦承又無前科，已另為緩
    起訴處分，有95年度偵字第4673號緩起訴處分書可稽，被告
    雖因有上開前科，不符合緩刑要件，然刑法第二百十三條處
    罰一年以上七年以下之有期徒刑重刑之目的，主要是防範及
    制裁公務員之不法犯行，被告係配合公務員為之，客觀上犯
    罪之情狀尚屬顯可憫恕，若處以該條之法定最低刑度猶嫌過
    重，應引用修正刑法第五十九條規定酌減其刑，始符合具體
    案件罪刑須相當之大原則，並依法先加後減。
五、爰審酌被告動機、目的、所造成之損害不大、犯後坦承態度
    良好，供出部分案情以追訴本案等一切情狀，從輕量處如主
    文所示之刑。另刑法第二百十三條之最重本刑係七年以下有
    期徒刑，雖經酌減其刑，僅係減其宣告刑，然其法定最高本
    刑係七年以上有期徒刑之本質未變，本不符合刑法第四十一
    條之犯最重本刑為五年以下有期徒刑以下之易科罰金要件，
    附此說明。
據上論結，應依刑事訴訟法第二百七十三條之一第一項、第二百
九十九條第一項前段，刑法第二條第一項前段、修正前刑法第二
十八、第五十六條、第四十七條、第三十一條第一項、刑法第五
十九條、第二百十六條、第二百十三條，判決如主文。
本案經檢察官乙○○到庭執行職務。
中    華    民    國    95    年    7     月    31    日
                    刑事第四庭法  官  宋  明  中
以上正本證明與原本無異。
如不服本判決，應於收受送達後10日內向本院提出上訴書狀（應
附繕本）。
                              書記官  楊  宗  哲
中    華    民    國    95    年    8     月    1     日
附錄本案論罪科刑法條：
中華民國刑法第213條
  公務員明知為不實之事項，而登載於職務上所掌之公文書，足
  以生損害於公眾或他人者，處一年以上七年以下有期徒刑。
中華民國刑法第216條
  行使第二百十條至第二百十五條之文書者，依偽造、變造文書
  或登載不實事項或使登載不實事項之規定處斷。


司法院資訊處製作；財團法人民間司法改革基金會備份。
